【裁判字號】    99,易,347
【裁判日期】    990713
【裁判案由】    詐欺等
【裁判全文】
臺灣桃園地方法院刑事判決               99年度易字第347號
公  訴  人  臺灣桃園地方法院檢察署檢察官
被      告  甲○○
上列被告因詐欺等案件，經檢察官提起公訴（98年度調偵字第
480 號），本院判決如下：
    主  文
甲○○意圖為自己不法之所有，以不正方法由自動付款設備取得
他人之物，處有期徒刑貳月，如易科罰金，以新台幣壹仟元折算
壹日；又意圖為自己不法之所有，以詐術使人將本人之物交付，
處有期徒刑陸月，如易科罰金，以新臺幣壹仟元折算壹日；又行
使偽造私文書，足以生損害於他人，處有期徒刑肆月，如易科罰
金，以新臺幣壹仟元折算壹日。應執行有期徒刑拾月，如易科罰
金，以新臺幣壹仟元折算壹日。
    事  實
一、甲○○於民國97年底在桃園縣八德市大湳公園，結識至大湳
    公園運動散步之年長婦人乙○○○（34年生），其後於98年
    1 月間時，甲○○因財務窘困，乃向乙○○○商談借款新臺
    幣（下同）50,000元，並表示日後將按月攤還7,500 元款項
    存入乙○○○所有之中華郵政股份有限公司大湳郵局帳號00
    000000000000號帳戶（下稱郵局帳戶），乙○○○首肯後，
    即將其所有玉山商業銀行帳號0000000000000 號帳戶（下稱
    玉山銀行帳戶）之提款卡交付予甲○○，並告知甲○○該提
    款卡密碼，二人即分別於98年1 月17日及同月19日，至乙○
    ○○位於桃園縣八德市○○○街185 巷22號住處附近不詳便
    利商店之自動櫃員機，由甲○○分次以上揭玉山銀行提款卡
    提領20,000元、10,000元、20,000元，乙○○○即以此方次
    共貸予甲○○總計50,000元之金額，又乙○○○因甲○○承
    諾要按月還款7,500 元存入其郵局帳戶，乃再將其前開郵局
    帳戶存摺、印鑑章交予甲○○，並將郵局存摺密碼告知甲○
    ○，詎料甲○○順利向乙○○○貸得前開5 萬元後，竟覬覦
    乙○○○其他財產，而心生貪念，分別為下述不法行為：
(一)、甲○○藉上述向乙○○○借款50,000元而由乙○○○處取得
    該玉山銀行帳戶提款卡及密碼之機會，竟基於意圖為自己不
    法之所有犯意，分別於附表一所示之時間，接續持乙○○○
    所有之玉山銀行帳戶提款卡，至附表一所示之自動櫃員機，
    輸入依前開方式得知之提款卡密碼，使各該自動提款機誤認
    其為有權提領之人，而自乙○○○玉山銀行帳戶內提領如附
    表一所示金額之現金共3 次總計17,500元得手。
(二)、甲○○另基於意圖為自己不法所有之詐欺取財犯意，於98年
    1 月間某不詳時日，至乙○○○前址住處，向乙○○○誆稱
    欲代為承租保管箱存放乙○○○金飾、金條等物品協助乙○
    ○○保管貴重財物，並稱承租保管箱1 個月花費500 元，乙
    ○○○僅需支付150 元，其餘金額其可代為支付，另接續向
    乙○○○謊稱可持消費券向其換取現金，乙○○○因此陷於
    錯誤，分別交付金質戒墜1 個、金質戒指1 只、金質項鍊1
    條、金質手環1 個、金塊1 條、鍍金戒指3 只及面額7,200
    元之消費券等物予甲○○，甲○○得手後隨即於98年1 月30
    日、同年1 月31日分別將上開金質戒墜1 個、金質戒指1 只
    、金質項鍊1 條、金質手環1 個、金塊1 條等持至設於臺北
    市○○○路○ 段110 號1 樓之「金天寶銀樓」變現共105,80
    9 元，花用殆盡，復未將與前開消費券等值之7,200 元現金
    交付與乙○○○。
(三)、甲○○明知乙○○○係因其借款時曾經承諾按月還款7,500
    元存入前開郵局帳戶，故乙○○○方將系爭郵局帳戶之存摺
    、印鑑章及存摺密碼交予甲○○，未料甲○○不思如期還款
    ，竟意圖為自己不法之所有，逾越乙○○○交付系爭郵局帳
    戶資料之目的，基於詐欺取財及行使偽造私文書之犯意，分
    別於附表二所示之時間，前往附表二所示之地點，接續在「
    郵政存簿儲金提款單」填寫如附表二所示之金額，並於其上
    盜用乙○○○所交付之印鑑章，而偽造完成表示乙○○○欲
    提領系爭郵局帳戶內如附表二所示各該金額之私文書後，持
    交不知情之郵局人員而行使之，致該等郵局人員陷於錯誤，
    誤認甲○○為有領款權限之人，乃先後交付如附表二所示之
    金錢予甲○○，足生損害於乙○○○及中華郵政股份有限公
    司對於帳戶管理之正確性。
    嗣因乙○○○持前開玉山銀行帳戶提款卡前往便利商店之自
    動櫃員機提領款項時，發現其所有玉山銀行帳戶內之款項遭
    提領僅剩17元，再陸續追查發現其郵局帳戶內之款項亦遭提
    領僅餘57元，始驚覺有異，乃報警處理，循線查悉上情。
二、案經乙○○○訴由桃園縣政府警察局八德分局報請臺灣桃園
    地方法院檢察署檢察官偵查起訴。
    理  由
一、證據能力方面：
    按被告以外之人於審判外之言詞或書面陳述，除法律有規定
    者外，不得作為證據，刑事訴訟法第159 條第1 項固定有明
    文；惟被告以外之人於審判外之陳述，雖不符同法第159 條
    之1 至159 條之4 之規定，而經當事人於審判程序同意作為
    證據，法院審酌該言詞陳述或書面陳述作成時之情況，認為
    適當者，亦得為證據。又當事人、代理人或辯護人於法院調
    查證據時，知有第159 條第1 項不得為證據之情形，而未於
    言詞辯論終結前聲明異議者，視為有前項之同意，同法第15
    9 條之5 亦定有明文。另鑑於採用傳聞證據排除法則之重要
    理由之一，係因傳聞證據未經當事人之反詰問予以覈實，若
    當事人願放棄對原供述人之反對詰問時，原則上即可承認該
    傳聞證據之證據能力。經查，本件公訴人及被告就本件後引
    之各項人證及書證，迄於言詞辯論終結前均未聲明異議，而
    本院審酌此部分證據均無違法取證及證明力明顯過低之瑕疵
    ，亦認以之作為證據為適當，故依諸上開規定及說明，認此
    部分證據均具有證據能力。
二、事實認定方面：
    訊據被告甲○○固坦承有於98年1 、2 月間將乙○○○玉山
    銀行帳戶內6 萬7 千餘元存款提領剩餘17元，並將乙○○○
    郵局帳戶內4 萬4 千餘元存款提領至57元，另有收受乙○○
    ○交付之消費券7,200 元，及有以協助乙○○○保管金飾等
    貴重物品為由，收受乙○○○交付之上開金飾，其後並將乙
    ○○○交付之金質戒墜1 個、金質戒指1 只、金質項鍊1 條
    、金質手環1 個、金塊1 條等物持至銀樓變現等事實，惟矢
    口否認有何詐欺、行使偽造文書之犯行，辯稱：伊於98年1
    月間向乙○○○借款5 萬元，乙○○○即把玉山銀行提款卡
    與密碼給伊，叫伊去領錢出來，伊分了幾次總共領了5 萬元
    ，其後伊又跟乙○○○借了1 萬7 千元，所以又從玉山銀行
    帳戶內領錢，領到剩餘17元，之後又分了很多次跟乙○○○
    借郵局帳戶內的錢，將郵局帳戶提領僅剩57元，玉山銀行跟
    郵局帳戶內的錢都是伊跟乙○○○借的，每次領錢都是伊跟
    乙○○○一起慢慢走到大湳公園附近的一間便利商店自動櫃
    員機提款，每一次提款都是在那一家提，沒有換過別家，且
    每一次提款都是以提款卡提領，消費券7,200 元也是伊跟乙
    ○○○借的，金飾是乙○○○寄給伊保管，但是伊有需要才
    將部分金飾拿去變賣云云。惟查：
(一)、被告甲○○盜領乙○○○前開玉山銀行及郵局帳戶內存款，
    並向乙○○○詐取金飾及消費券等財物之事實，迭據證人即
    告訴人乙○○○於警詢、偵訊及本院審理時證述綦詳：
  1.證人乙○○○於警詢時指證：伊要去便利商店領錢訂購瓦斯
    時，發現伊玉山銀行帳戶內僅剩下17元，伊於98年1 月借款
    50,000元予被告，當時伊將玉山銀行帳戶的提款卡與密碼交
    給被告，與被告一起到桃園縣陸光街的便利商店領錢，由被
    告自行操作提款機，被告說以後每個月要還7,500 元存入伊
    的郵局帳戶，所以伊將郵局帳戶的存摺、印章及密碼都交給
    被告，後來伊發現玉山銀行和郵局的帳戶分別僅剩17元及57
    元，伊之前玉山銀行及郵局帳戶內的67,500元、444,00元都
    被領走了，另外在98年1 月間時，被告有向伊表示要幫伊租
    保管箱保管金飾，並稱租保管箱1 個月要500 元，伊僅要出
    150 元保管費，其餘費用被告會幫伊出，所以伊就將一些金
    飾交予被告，還有消費券6,700 元被告說要幫伊換現金，所
    以伊將消費券跟金飾都一起給被告，伊與被告是結識1 至2
    月的朋友，伊與被告並無仇恨與糾紛等語屬實（見98年度偵
    字第6016號偵查卷第10頁至第12頁）。
  2.證人乙○○○於偵訊時具結證稱：當初伊有要借被告5 萬元
    ，伊就將提款卡與密碼交予被告，並陪被告一起去提款，由
    被告自己提領所借款項，玉山銀行帳戶內的金額，有5 萬元
    是伊要借給被告的，其他所剩的餘額（即17,500元），伊並
    無要借給被告，郵局帳戶的資料是因為被告說要還錢，伊才
    將郵局帳戶交給被告，郵局帳戶內的錢（即44,400元）伊並
    無要借給被告，消費券的部分，伊總共交給被告7,200 元的
    消費券，伊會交付金飾予被告，是因為被告向伊稱要將伊的
    金飾拿到保險箱去保管等語翔實（見上開偵查卷第31頁至第
    32頁）。
  3.證人乙○○○於本院審理時具結證述：伊與被告本來不認識
    是在大湳公園，被告來坐在伊旁邊才認識，伊有借被告5 萬
    元，何時借被告5 萬元伊忘記了，5 萬元的借款是被告帶伊
    去便利商店領錢，被告自己拿伊玉山銀行帳戶提款卡領錢，
    ，被告究竟是如何拿到伊郵局帳戶提款卡的，伊忘記了，伊
    玉山銀行及郵局帳戶內的金錢都遭被告領走了，把郵局帳戶
    交給被告的細節伊忘記了，警察局做筆錄時，伊記得比較清
    楚，現在身體差記不清楚，被告把其他錢領光，沒有跟伊說
    ，伊要去買瓦斯領錢時才知道沒有錢，伊另外有交消費券2
    份給被告，也有交金飾給被告，都在伊住處，被告有一次是
    來拿金飾，說要去放保險箱，1 個月要花150 元，伊交給被
    告的金飾有項鍊、手環、戒指、墜子、小金條，沒有耳環，
    另外有一天來拿2 份消費券，1 份消費券3,600 元，被告說
    可以拿消費券去換錢，伊當時相信被告，因為被告說金子要
    拿去保管在保險箱，1 個月要150 元，消費券可以換現金，
    後來警察告訴伊，伊才知道被告沒有去開保險箱，東西都不
    見等語明確（見本院易字卷第14頁至第17頁）。
(二)、則觀諸證人乙○○○先後於警詢、偵訊及本院審理中歷次所
    證述被告分別盜領其玉山銀行及郵局帳戶內之存款各17,500
    元及44,400元，另被告如何向其訛稱代為支付部分金錢幫其
    承租保險箱保管金飾及將消費券換取現金，以向證人詐取前
    開金飾及消費券等情節，均能清楚描述過程，且前後供述皆
    大致相符，是證人乙○○○之證詞，洵值信實。又衡情，證
    人乙○○○若係因被告欠錢不還而心生怨恨欲誣陷被告，當
    可謊稱被告於98年1 月17日及同年1 月19日持證人玉山銀行
    帳戶提款卡分次提領之5 萬元亦係遭被告盜領即可，然證人
    卻始終證稱該玉山銀行內之5 萬元，係因被告為其朋友，故
    其自願將該筆款項借予被告，且證人乙○○○於偵訊及本院
    審理時之證述，業經其以證人具結程序以擔保所述屬實，而
    本件被告所涉犯之罪法定刑為5 年以下有期徒刑之罪，然偽
    證罪之刑責則為有期徒刑7 年以下之罪，其法定刑度顯較本
    罪為重，其僅因本案而與被告發生爭訟，當無誣攀被告之理
    ，而甘冒偽證罪之風險故為不實之陳述，故其所為之證詞應
    屬可信，是足認證人乙○○○指述被告確有盜領其前開玉山
    銀行及郵局帳戶內之存款，並向乙○○○詐取上述金飾及消
    費卷等財物之情應屬實在。
(三)、至證人乙○○○就被告向其拿取消費券之金額乙節，雖有前
    後陳述不一之情形（警詢指述6,700 元，偵訊及本院審理時
    證稱7,200 元），另於本院審理時就被告向其拿取玉山銀行
    及郵局帳戶資料過程等細節，亦有陳述不清之情，惟按證人
    相互間之陳述有所歧異時，究竟何者為可採，法院仍得本其
    自由心證予以斟酌，非謂一有不符或矛盾，即應認其全部均
    為不可採信，證人之證詞對基本事實之陳述，若果與真實性
    無礙時，則仍非不得採信（最高法院74年臺上字第1599號著
    有判例可資參照）。查證人乙○○○就被告本件犯行之基本
    事實始終陳述一致，已如前述，雖其於警詢指述交付予被告
    消費券之金額與其於偵訊及本院審理時之證述不符，然被告
    曾向證人乙○○○收取消費券金額為7,200 元之事實，業經
    被告於偵訊及本院審理時俱不爭執（見98年度偵字第6016號
    偵查卷第32頁，本院易字卷第18頁背面），是證人乙○○○
    於警詢時一度指稱被告以換取現金為由向其拿取消費券金額
    為6,700 元乙節，或因其受有多項財物損失，致其記憶及陳
    述一時錯誤，而與真實情形略生出入，然此實無礙於證人前
    揭證述之真實性。又證人乙○○○於本院審理時就其將玉山
    銀行及郵局帳戶資料交付予被告之相關過程細節，諸多遺忘
    ，惟證人乙○○○年歲已高，於本院審理出庭作證時，又因
    身體健康狀況不佳住進養護之家，且本院審理時距事發時業
    已一年有餘，本難期待證人乙○○○可就事發過程鉅細靡遺
    清楚描述，然證人乙○○○猶可明確證述其僅將玉山銀行帳
    戶內之5 萬元貸予被告，其他玉山銀行及郵局帳戶內之金額
    被告未得其同意即逕自提領一空，另就被告如何向其訛稱承
    租保險箱保管金飾、消費券換取現金，及本件如何發現遭被
    告詐財等情節，均能為一致、無瑕之證述，是自難以證人遺
    忘部分過程細節即認證人乙○○○上揭證述有何瑕疵、難以
    盡信之情形，附此敘明。
(四)、此外，並有證人乙○○○所有之玉山銀行帳戶存摺影本、玉
    山銀行帳戶交易明細表在卷可證被告持乙○○○玉山銀行帳
    戶提款卡在附表一所示之時、地盜領如附表一所示金額乙節
    （見98年度偵字第6016號偵查卷第22頁至第24頁，本院易字
    卷第53頁至第54頁）；復有桃園縣政府警察局八德分局搜索
    扣押筆錄、臺北市金銀珠寶商業同業公會印製之金天寶銀樓
    收購黃金（金飾）明細單2 紙、桃園縣政府警察局八德分局
    四維派出所贓物認領據1 紙、查獲現場照片5 張等件附卷可
    佐被告於事實欄一、(二)所載之時地，向證人收取前開金飾後
    ，隨即將有價值之金飾持往銀樓變現花用，並無承租保管箱
    存放金飾之事實（見同上偵查卷宗第13頁至第18頁、第26頁
    至第28頁）；另有證人乙○○○前開郵局帳戶存摺影本、中
    華郵政股份有限公司桃園郵局函文1 紙、郵政存簿儲金提款
    單4 紙、郵局帳戶歷史交易清單1 紙在卷可徵被告有於附表
    二所示之時間至附表二所示之郵局，盜用乙○○○交付之郵
    局帳戶印鑑章，偽造如附表二所示金額之「郵政存簿儲金提
    款單」4 紙，持交郵局人員盜領如附表二所示款項之事實（
    見同上偵查卷第19頁至第21頁，本院易字卷第58頁至第62頁
    ）。
(五)、則由證人乙○○○之證詞及上揭書證可知，被告未得證人乙
    ○○○之同意，即藉之前借款時證人交付玉山銀行帳戶提款
    卡及告知密碼之機會，於附表一所示之時、地，持系爭提款
    卡，至附表一所示之自動櫃員機，輸入密碼，使各該自動提
    款機誤認其為有權提領之人，而自玉山銀行帳戶內盜領如附
    表一所示之金額；又被告明知其未有代為承租保險箱存放證
    人金飾之計畫，卻以此為餌，並佯稱可資助證人大部分之保
    險箱租金，藉此誘使證人誤信被告之詞，而交付前開金飾，
    且被告並無誠意欲將證人之消費券7,200 元代換現金，卻以
    此為由，讓證人誤以為可以向被告換取等值現金，方交付該
    等消費券予被告；復被告未得證人之同意，即於附表二所示
    之時、地，盜用證人郵局帳戶之印鑑章，偽造如附表二所示
    金額之「郵政存簿儲金提款單」4 紙，並持交不知情之郵局
    人員而行使之，致該等郵局人員陷於錯誤，誤認被告為有領
    款權限之人，乃先後交付如附表二所示之金錢予被告之事實
    ，堪認被告確有事實欄一、(一)至(三)所載之犯行，至為灼明。
(六)、至被告一再辯稱：證人玉山銀行之存款67,000餘元及郵局帳
    戶內之款項44,000元，皆是其分次向證人借貸，經證人同意
    才提領上揭款項云云，然衡情，證人乙○○○年歲已長，亦
    無工作能力，被告僅為證人結識數月之普通朋友，證人當無
    將其二帳戶內積蓄多年之存款，全部貸予被告，而無留存其
    生活必需款項之理，是以被告所辯實與常情有悖，已難盡信
    。
(七)、又被告於99年5 月5 日本院審理時辯稱：伊提領系爭玉山銀
    行及郵局帳戶內之款項，均係用提款卡提領，每次領錢都是
    伊陪同證人慢慢走到同一間便利商店之自動櫃員機提款，伊
    並無碰過系爭郵局帳戶之存摺云云。惟查，被告持證人玉山
    銀行提款卡提領如附表一所示款項之地點，自動櫃員機所屬
    之銀行不盡相同，顯然非同一間便利商店之自動櫃員機，且
    參以證人乙○○○證述其陪同被告分次提領前開5 萬元借款
    之時間均為早上，然被告提領如附表一所示款項之時間分別
    為下午3 時許，乃至於晚間9 時許、凌晨1 時許（見卷附系
    爭玉山銀行帳戶交易明細表，本院易字卷第53頁至第54頁）
    ，應非年長之乙○○○外出活動之時段，是以被告上揭所辯
    ，自難採信。又查，被告於警詢時已自陳：乙○○○將其郵
    局帳戶之存摺、印章及密碼交給伊，叫伊自己去領，在領之
    前，郵局帳戶內有44,000元左右，伊分次領完後剩下57元等
    語，則被告何以於本院審理時無端翻異前詞否認有收取證人
    郵局帳戶存摺等物，已有可疑，甚且被告於99年6 月22日本
    院審理時又再度改稱：證人郵局帳戶內的款項，伊沒有提過
    23,000元及1,900 元（即附表二編號2 、4 ），其他的有提
    ，但是不曉得提幾次云云，被告就其如何提領證人郵局帳戶
    內之款項，前後供述矛盾，一再變異其詞，足見其前開辯詞
    核屬虛構之詞。再者，倘如被告所辯，就上揭帳戶內之款項
    均係真實借貸，當可據實供述借貸及提領款項之過程即可，
    自無須一再捏編不實情節，令人生疑，是其前開供詞均不足
    採。
(八)、另就消費券部分，被告於警詢時辯稱：消費券伊說要幫乙○
    ○○換現金，後來因為缺錢所以伊跟乙○○○說消費券也要
    借云云（見上開偵查卷第5 頁），惟其於偵訊時又改口稱：
    伊第一次跟乙○○○拿3, 600元的消費券後，伊有與一個不
    知名的男子兌換現金，有將3,600 元的現金給乙○○○，第
    二次拿3,600 元的消費券就沒有還云云（見上開偵查卷第32
    頁）；就金飾部分，被告於警詢時辯稱：伊跟乙○○○說要
    幫她保管，說租保管箱1 個月是500 元，伊叫乙○○○付15
    0 元，剩下的租金伊幫她出云云（見上開偵查卷第5 頁），
    然其於本院之供詞竟又變更為：金飾是乙○○○叫伊幫她保
    管的，說要保管在伊這云云（見本院審易字卷第16頁）。被
    告之供詞均前後矛盾，洵不足採，且被告一再變異其詞隱諱
    其令證人乙○○○交付金飾、消費券之過程及手段，更可徵
    被告自始即無代證人承租保險箱保管金飾及將證人之消費券
    換取現金之想法與計畫，此實為被告施以詐術以騙取證人交
    付金飾及消費券之手段。
(九)、綜上所述，被告上開所辯，顯屬事後卸責之詞，不足採信。
    本件事證明確，被告前開犯行，均堪認定，應依法論科。
三、法律適用方面：
(一)、論罪部分：
１、核被告甲○○事實欄一、(一)所為係犯刑法第339 條之2 第1
    項以不正方法由自動付款設備取得他人之物罪；事實欄一、
    (二)所為係犯刑法第339 條第1 項詐欺取財罪；事實欄一、(三)
    所為係犯刑法第216 條、第210 條行使偽造私文書罪及同法
    第339 條第1 項詐欺取財罪。
２、起訴書就被告就犯罪事實所為，僅記載被告涉犯刑法第320
    條第1 項竊盜罪及第339 條第1 項詐欺取財罪，雖有未洽，
    惟此部分業經蒞庭實行公訴之檢察官分別於本院準備程式及
    審理時當庭更正被告另涉犯刑法第339 條之2 第1 項以不正
    方法由自動付款設備取得他人之物罪，及刑法行使偽造私文
    書罪（見本院審易字卷第15頁背面、本院易字卷第69頁），
    本院自應就更正後之論罪科刑法條予以審究，自無變更起訴
    法條之必要，附此敘明。
３、按刑法上之接續犯，係行為人主觀上就同一犯罪構成事實，
    以單一行為之數個舉動接續進行，以實現一個犯罪構成要件
    ，侵害同一法益，客觀上亦認係實行一個犯罪行為，屬實質
    上之一罪（最高法院97年度台上字第1977號判決意旨參照）
    。被告如事實欄一、(一)所載，於附表一所示時地3 次盜領存
    款行為，均係於密切接近時、地接續實施，且皆盜領同一帳
    戶內款項，各行為之獨立性極為薄弱，依社會一般觀念，在
    時間差距上，難以強行分開，應視為數個舉動接續施行，為
    接續犯，論以一罪；又被告於事實欄一、(二)所載之時、地，
    以前揭方式施用詐術，使被害人乙○○○陷於錯誤，分別交
    付上開金飾及價值7,200 元之消費券，係於密接之時、地實
    施，且被害人同一，足認被告前揭詐欺取財行為之獨立性極
    為薄弱，是依一般社會健全觀念，於時間差距上，難以強行
    分開，在刑法評價上，被告分次收受向被害人詐取財物之行
    為，均應以視為數個舉動之接續施行，合為包括之一行為予
    以評價，較為合理，故被告向被害人詐取金飾及消費券之犯
    行，亦屬接續犯，即應僅論以單一之詐欺取財罪為以足；被
    告如事實欄一、(三)所載，於如附表二所示之時間，以行使如
    附表二所示金額之偽造「郵政存簿儲金提款單」之方式向郵
    局人員施用詐術，使渠等陷於錯誤，而分別交付現金予被告
    之行為，係於密接之時空實施，且均為盜領同一帳戶內之款
    項，足認前述行使偽造私文書及詐欺取財行為之獨立性極為
    薄弱，依一般社會健全觀念，難以強行分開，在刑法評價上
    ，以視為數個舉動之接續施行，合為包括之一行為予以評價
    ，較為合理，應屬接續犯，而為包括之一罪，應僅論以單一
    之行使偽造私文書及詐欺取財犯行。
４、又如事實欄一、(三)所載行使偽造私文書部分，被告分別盜蓋
    真正之「乙○○○」印章，均為其先後多次偽造私文書犯行
    之部分行為，且偽造私文書後均進而行使，是偽造之低度行
    為即為行使之高度行為所吸收，均不另論罪。再者，被告分
    別以行使偽造私文書之方式對如附表二所示之郵局為詐欺取
    財犯行，顯係以一行為，同時觸犯行使偽造私文書及詐欺取
    財等兩罪名，屬想像競合犯，依刑法第55條前段規定應從重
    以行使偽造私文書處斷。（公訴人雖未就被告前開事實欄一
    、(三)所載行使偽造提款單之犯行於起訴書犯罪事實欄中敘明
    ，惟此部分與起訴書已敘及之詐欺取財犯行部分，有想像競
    合之裁判上一罪關係，為起訴效力所及，本院自得並予審理
    ，附此敘明。）
５、被告甲○○所犯前開三罪間，犯意各別，行為互殊，應予分
    論併罰。
(二)、量刑部分：
    爰審酌被告甲○○因缺錢花用，不思循正當途徑工作以換取
    金錢，竟鎖定年長之乙○○○在其住家附近公園運動散步之
    際，趁機親近乙○○○，藉著陪其聊天等方式，與乙○○○
    建立情誼，取得乙○○○信任後，再藉詞經濟困窘亟需用錢
    ，向被害人乙○○○借款，被告甲○○在順利獲取好心之乙
    ○○○借款5 萬元後，猶不以此為足，竟不法將乙○○○玉
    山銀行及郵局帳戶內之存款盜領如附表一、二所示之金額，
    至乙○○○上揭帳戶內僅餘數十元，復以換取現金為由騙取
    乙○○○之消費券7,200 元，且竟以代為承租保管箱保管金
    飾為由，騙取乙○○○珍藏之金飾，並將前開金飾變現花用
    ，本件被害人乙○○○年紀已長，所受損害之金額亦非輕，
    被告貪得無厭之不法犯行致使被害人乙○○○在年老已無工
    作能力之際仍蒙受財產上重大損失，其老年生活處境堪憂，
    被告之犯行除致被害人財產受到嚴重侵害外，復使社會上人
    與人之間的信任感蕩然無存，其所為誠屬不該，又被告犯後
    一再飾詞否認，未有悔意，其於本院審理時，見被害人乙○
    ○○現已健康不佳並居住於養護之家，處境可憐，猶未見其
    對被害人表示欠疚之意，另被告雖於起訴前與被害人達成調
    解（見98年度調偵字第480 號偵查卷宗第2 頁），惟被告僅
    清償1 萬餘元後，即未再依約履行賠償被害人之損失，甚且
    於本院審理時當庭承諾被害人日後會依約按月清償（見本院
    易字卷第17頁），卻仍一再拖欠還款（見本院易字卷第70頁
    ），實未見被告有彌補被害人損失之誠意，僅一再空言稱其
    會依約還款，藉此向本院請求從輕量刑，被告犯後態度實為
    惡劣，復兼衡被告之犯罪動機、目的、手段、素行等一切情
    狀，就被告所犯之罪分別量處如主文所示之刑，並均諭知易
    科罰金之折算標準，並定其應執行有期徒刑10月。又被告行
    為後，刑法第41條迭經修正公布，其中98年1 月21日修正前
    第41條2 項規定：「前項規定於數罪併罰，其應執行之刑未
    逾6 月者，亦適用之」；98年1 月21日修正後刑法第41條第
    8 項規定：「第1 項至第3 項規定於數罪併罰，其應執行之
    刑未逾6 個月者，亦適用之」；嗣98年12月30日修正公布施
    行之修正後刑法第41條第8 項則修改為：「第1 項至第4 項
    及第7 項之規定，於數罪併罰之數罪均得易科罰金或易服社
    會勞動，其應執行之刑逾6 月者，亦適用之」。是以修正後
    規定將數罪併罰之數罪均得易科罰金，其應執行之刑逾6 月
    者，亦得易科罰金，比較新舊法後，修正後同條第8 項規定
    較有利於被告，爰依刑法第2 條第1 項但書規定，適用修正
    後之現行刑法第41條第1 項前段、第8 項規定諭知被告應執
    行有期徒刑10月之易科罰金折算標準，以示懲儆。
(三)、至事實欄一、(三)所載之如附表二所示金額之「郵政存簿儲金
    提款單」4 紙固為偽造之私文書，惟業經被告分別交付大湳
    郵局及北門郵局之承辦人員，已非被告甲○○所有，至無從
    宣告沒收，又其上之「乙○○○」之印文係被告所盜蓋，並
    非偽造之印文，已如前述，亦無從宣告沒收，併此敘明。
據上論斷，應依刑事訴訟法第299 條第1 項前段，刑法第2 條第
1 項但書、第216 條、第210 條、第339 條第1 項、第339 條之
2 第1 項、第55條前段、第51條第5 款、第41條第1 項前段、第
8 項，刑法施行法第1 條之1 第1 項、第2 項判決如主文。
本案經檢察官蔡正傑到庭執行職務
中    華    民    國    99    年    7     月    13    日
                      臺灣桃園地方法院刑事第四庭
                          審判長法  官  袁雪華
                                法  官  林宜靜
                                法  官  張宇葭
附表一：
┌──┬─────┬────────┬────────┐
│編號│時      間│提款之自動櫃員機│提領金額        │
├──┼─────┼────────┼────────┤
│ 1  │98年1 月23│桃園縣某不詳處所│5,000 元        │
│    │日下午3 時│之國泰商業銀行自│（扣手續費6 元）│
│    │59分許    │動櫃員機        │                │
├──┼─────┼────────┼────────┤
│ 2  │98年1 月23│桃園縣某不詳處所│10,000 元       │
│    │日晚間9 時│之萬泰商業銀行自│（扣手續費6 元）│
│    │44分許    │動櫃員機        │                │
├──┼─────┼────────┼────────┤
│ 3  │98年1 月24│桃園縣某不詳處所│2,500 元        │
│    │日凌晨1 時│之萬泰商業銀行自│（扣手續費6 元）│
│    │31分許    │動櫃員機        │                │
└──┴─────┴────────┴────────┘
附表二：
┌──┬─────┬───────────┬─────┐
│編號│時      間│提款地點              │提領金額  │
├──┼─────┼───────────┼─────┤
│ 1  │98年2 月2 │桃園縣八德市○○路○ 段│14,000 元 │
│    │日上午9 時│842 號「大湳郵局」    │          │
│    │58分許    │                      │          │
├──┼─────┼───────────┼─────┤
│ 2  │98年2 月3 │桃園縣八德市○○路○ 段│23,000 元 │
│    │日上午8 時│842 號「大湳郵局」    │          │
│    │39分許    │                      │          │
├──┼─────┼───────────┼─────┤
│ 3  │98年2 月6 │桃園縣八德市○○路○ 段│5,500 元  │
│    │日上午11時│842 號「大湳郵局」    │          │
│    │51分許    │                      │          │
├──┼─────┼───────────┼─────┤
│ 4  │98年2 月6 │臺北市中正區○○○路1 │1,900元   │
│    │日晚間7 時│段114 號「北門郵局」  │          │
│    │3 分許    │（有提供夜間郵局服務）│          │
└──┴─────┴───────────┴─────┘
以上正本證明與原本無異。
如不服本判決，應於判決送達後10日內，向本院提出上訴狀。
                                書記官  高 平
中    華    民    國    99    年    7     月    13    日
附錄本案論罪科刑法條：
中華民國刑法第339條之2
意圖為自己或第三人不法之所有，以不正方法由自動付款設備取
得他人之物者，處3 年以下有期徒刑、拘役或1 萬元以下罰金。
以前項方法得財產上不法之利益或使第三人得之者，亦同。
中華民國刑法第339條
意圖為自己或第三人不法之所有，以詐術使人將本人或第三人之
物交付者，處5 年以下有期徒刑、拘役或科或併科1 千元以下罰
金。
以前項方法得財產上不法之利益或使第三人得之者，亦同。
前二項之未遂犯罰之。
中華民國刑法第216條
行使第210 條至第215 條之文書者，依偽造、變造文書或登載不
實事項或使登載不實事項之規定處斷。
中華民國刑法第210條
偽造、變造私文書，足以生損害於公眾或他人者，處5 年以下有
期徒刑。

司法院資訊處製作；財團法人民間司法改革基金會備份。
